臺灣高等法院臺南分院刑事判決　　　　 96年度上訴字第861號
上　訴　人　臺灣雲林地方法院檢察署檢察官
被　　　告　甲○○
　　　　　　　　　　現於臺灣雲林第二監獄執行中
上列上訴人因被告毒品危害防制條例案件，不服臺灣雲林地方法
院九十六年度訴字第三七八號中華民國九十六年六月二十九日第
一審判決（起訴案號：臺灣雲林地方法院檢察署九十五年度毒偵
字第一四五八號、第一五○一號、第一六五六號、第一八四八號
、九十六年度毒偵字第三號），提起上訴，本院判決如下：
    主  文
原判決關於施用第一級毒品及定應執行刑部分，均撤銷之。
甲○○犯施用第一級毒品五罪，累犯，各處如附表所示之刑，並
各減為如附表所示之刑，應執行有期徒刑貳年，扣案第一級毒品
海洛因貳包（壹包淨重○‧一五公克，壹包淨重○‧二八公克）
沒收銷燬之，扣案外包裝貳袋、注射針筒肆支、殘渣袋壹個及空
夾鏈袋壹個，均沒收之。
    事  實
一、甲○○（被訴施用第二級毒品罪，業經原審判處徒刑四月確
    定）前於民國（下同）九十二年間，因施用毒品案件，經台
    灣雲林地方法院，於九十二年間裁定送觀察勒戒後，認無繼
    續施用毒品傾向，由臺灣雲林地方法院檢察署檢察官，於九
    十二年三月十二日以九十一年毒偵字第一二六七號不起訴處
    分確定，並於同日釋放。復因竊盜案件，經台灣雲林地方法
    院，於九十二年間，判處有期徒刑三年確定，於九十二年六
    月三日入監執行，九十四年八月九日假釋出監，甫於九十五
    年四月三日假釋期滿，以執行完畢論。
二、詎甲○○不知悔改，於觀察勒戒執行完畢後，五年內，又分
    別於下列時地，基於施用毒品犯意，施用第一級毒品五次：
  (一)九十五年毒偵字第一四五八號：
  　甲○○於九十五年九月十四日下午三時三十分許，在雲林縣
    崙背鄉○○路二四七號皇宮祣社二一一室，將海洛因與水混
    合後，以注射針筒注入血管方式，施用毒品海洛因一次。於
    九十五年九月十四日晚上十時許，在雲林縣崙背鄉○○村○
    ○路二四七號皇宮祣社二一一室，為警查獲，經警採尿送驗
    結果，尿液呈嗎啡陽性反應。
  (二)九十五年毒偵字第一五○一號：
    甲○○於九十五年九月廿二日晚上十一時，在雲林縣崙背鄉
    ○○村○○路邊，將海洛因放入注射針筒內，以水稀釋，再
    注射入血管內，施用毒品海洛因一次，嗣於九十五年九月廿
    三日下午二時二十分許，在雲林縣崙背鄉○○路與南光路口
    ，因行跡可疑，為警查獲，自甲○○上衣口袋香煙盒內扣得
    海洛因一小包（毛重○‧三公克），於警將其帶回警所途中
    又查獲注射針筒一支（在甲○○所乘巡邏車右後座），並經
    警採尿送驗結果，尿液呈嗎啡陽性反應。
  (三)九十五年毒偵字第一六五六號：
    甲○○於九十五年十月廿四日晚上九時廿五分許，在雲林縣
    虎尾科技大學旁小公園，將水倒入袋子與海洛因混合，再以
    注射針筒，注入血管方式，施用毒品海洛因一次，於九十五
    年十月廿四日晚上九時三十分許，在雲林縣虎尾鎮○○路與
    長春路口旁，甲○○手上持有注射過針筒一支及裝海洛因毒
    品夾鏈袋一個，為警查獲，並經警採尿送驗結果，尿液呈嗎
    啡陽性反應。
  (四)九十五年毒偵字第一八四八號：
  　於九十五年十二月一日下午三時許，在雲林縣虎尾鎮同心公
    園廁所內，將海洛因置入香煙，點燃後吸食方式，施用毒品
    海洛因一次。於九十五年十二月一日晚上十一時三十分許，
    在雲林縣虎尾鎮○○路，為警查獲，並在甲○○上衣口袋香
    煙盒內，扣得海洛因一小包（淨重○‧二八公克，包裝重○
    ‧二六公克），經警採尿送驗結果，尿液呈嗎啡陽性反應。
  (五)九十六年毒偵字第三號：
    甲○○於九十五年十二月廿一日晚上八時許，在雲林縣麥寮
    鄉某街上汽車內，施用毒品海洛因一次。嗣於九十五年十二
    月廿二日上午十一時許，在雲林縣虎尾鎮墾地里北新九鄰六
    號一樓客廳，為警查獲，並在甲○○上衣外套右口袋內，扣
    得注射針筒一支、殘渣袋一個（裝過毒品海洛因）。經警採
    尿送驗結果，尿液呈嗎啡陽性反應。
三、案經雲林縣警察局西螺分局、虎尾分局報請台灣雲林地方法
    院檢察署檢察官偵查起訴。
    理  由
甲、程序部分：
一、證據能力部分：
    本件經被告甲○○於本院上訴審當庭表示認罪，且經檢察官
    同意，而以簡式審判程序加以審理，有本院九十六年八月三
    十日審判筆錄在卷足憑，則依刑事訴訟法第二百七十三條之
    二、同法第一百五十九條第二項規定，不適用傳聞法則有關
    限制證據能力相關規定，合先敘明。
二、本件審理範圍：
    查本件檢察官上訴理由書，係就被告被查獲五次施用第一級
    毒品，指原判決依接續犯論以一罪，認事用法，有所不當，
    認應改依被查獲次數，分別對被告論罪及併罰為當，而提起
    上訴。是本件檢察官上訴，顯僅就被告施用第一級毒品罪上
    訴，至於被告施用第二級毒品部分，未在上訴範圍，自非本
    院上訴審所得審酌，併此敘明。
乙、實體部分：
一、上揭事實，業據被告甲○○於警偵訊、原審及本院上訴審時
    ，均坦承不諱。又被告於九十五年九月十四日、九十五年九
    月廿三日、九十五年十月廿四日、九十五年十二月一日、九
    十五年十二月廿二日分別經警採尿送驗，其尿液均呈現嗎啡
    陽性反應等情，有詮昕科技股份有限公司濫用藥物尿液檢驗
    報告五份在卷可憑（詳一四五八號偵查卷廿四頁、一五○一
    號偵查卷十六頁一六五六號偵查卷十六頁、一八四八號偵查
    卷十七頁、三號偵查卷廿一頁）。又被告持有扣案海洛因二
    包（一包淨重○‧一五公克，一包淨重○‧二八公克），經
    送鑑定結果，均屬毒品海洛因無訛，有調查局九十五年十月
    廿二日調科壹字第0952-3027780號、九十六年四月六日調科
    壹字0000-0000000號鑑定通知書二份在卷可憑（詳一五○一
    號偵查卷十三頁、一八四八號偵查卷十五頁）。又被告以扣
    案殘渣袋及夾鏈袋包裝海洛因，並將海洛因置於注射針筒摻
    水注射事實，亦有扣案注射針筒四支、殘渣袋一個及空夾鏈
    袋一個在案可佐。是被告確分別於事實二所示(一)至(五)所示時
    地，有施用第一級毒品海洛因犯行。是被告自白，核與事實
    相符。被告上開施用毒品犯行，事證明確，均堪認定。
二、又被告曾於九十二年間，經觀察勒戒執行完畢，嗣於五年內
    ，被告再犯本件施用第一級毒品罪，有台灣高等法院被告刑
    案資料紀錄表及全國施用毒品案件紀錄表在卷可憑。則依毒
    品危害防制條例第二十三條第二項規定，自應追訴處罰。
三、被告所為，係犯毒品危害防制條例第十條第一項施用第一級
    毒品罪。被告持有海洛因低度行為，為其施用毒品高度行為
    吸收，不另論罪。又被告因竊盜案件，前經原審於九十二年
    間，判處有期徒刑三年確定，於九十二年六月三日入監執行
    ，九十四年八月九日假釋出監，甫於九十五年四月三日假釋
    期滿，以執行完畢論，有臺灣高等法院被告前案紀錄表在卷
    可稽。被告於有期徒刑執行完畢後，五年內，再故意犯事實
    二(一)至(五)所示有期徒刑以上之罪，均為累犯，應依刑法第四
    十七條第一項規定，加重其刑。又本件檢察官起訴認被告所
    為多次施用第一級毒品犯行，係屬集合犯，為裁判上一罪云
    云。然觀諸毒品危害防制條例第十條第一項構成要件為：「
    施用第一級毒品者，處…」，並非規定「施用第一級毒品『
    成癮』者，處…」，自構成要件文義衡之，實無從認定立法
    者，本即預定該犯罪本質必有數個同種類行為而反覆實行集
    合犯行。從而，對於施用毒品者其每次施用毒品行為，應認
    為均單獨成立一個犯罪行為，即每次施用毒品行為，均應該
    當毒品危害防制條例第十條規定構成要件，因此施用毒品成
    癮者，其多次施用毒品行為，在犯罪認識上，其應存在有數
    個犯罪為是，要難認係出於同一犯意之為集合犯（最高法院
    九十六台上三四九四號判決參照）。是本件被告多次施用第
    一級毒品犯行，自無集合犯適用，而應論以數罪，依法分論
    併科，併此敘明。
四、原判決以被告多次施用毒品犯行，罪證明確，因予論罪科刑
    ，固非無見。惟查：(一)依刑法第五十六條修正理由說明，謂
    「對連續犯同一罪名之罪者，均適用連續犯之規定論處，不
    無鼓勵犯罪之嫌，亦使國家刑罰權之行使發生不合理現象」
　　、「基於連續犯原為數罪之本質及刑罰公平原則之考量，爰
　  刪除有關連續犯之規定」等語，即係將本應各自獨立評價數
    罪，回歸本來就應賦予複數法律效果原貌。因此，就刑法修
    正施行後多次施用毒品犯行，採一罪一罰，始符合立法本旨
    。是刑法修正施行後多次施用犯行，除符合傳統典型接續犯
    之要件外，則應一罪一罰（最高法院九十六年第九次刑事庭
    會議決議參照）。本件被告多次施用毒品犯行，係於九十五
    年七月一日所為，連續犯既已刪除，而被告本件被查獲五次
    施用第一級毒品犯行，各次分別相隔十餘日至一個月不等，
    施用地點亦均不相同，顯不符合接續犯之時空密接要件，自
    難論以接續犯，原判決遽認被告上開多次施用毒品犯行，為
    接續犯，而論以一罪，自有未洽。(二)又本件被告上開各次施
    用毒品犯行，均係於九十六年四月廿四日前所為，合於中華
    民國九十六年罪犯減刑條例第二條第一項第三款減刑條件，
    原判決未及審酌，亦有未洽。本件檢察官上訴意旨，指摘及
    此，為有理由，自應由本院將原判決，關於被告施用第一級
    毒品及定應執行刑部分，均撤銷改判。爰審酌被告前有竊盜
    、贓物、賭博及施用毒品前科，素行不良；被告僅國中畢業
    ，智識淺薄，原從事鐵工，月入約一、二萬元；前經觀察勒
　　戒，且屢遭查獲施用毒品，仍未知悔改，心生警惕，屢屢犯
　  案，顯然依賴毒品甚深及其犯罪動機、方法、手段、施用頻
    繁，犯後坦承犯行、具有悔意，態度良好等一切情狀，分別
    量處如附表所示之刑。又被告所為合於中華民國九十六年罪
    犯減刑條例第二條第一項第三款減刑條件，爰就被告附表所
    宣告之刑，依法各減為如附表所示之刑，並定其應執行刑，
    以資懲儆。
五、至扣案海洛因二包（一包淨重○‧一五公克，一包淨重○‧
    二八公克），應依毒品危害防制條例第十八條第一項前段規
    定沒收銷燬；外包裝二袋係用於包裹毒品，防其裸露、逸出
    、潮濕，便於持有藉以施用及扣案注射針筒四支、殘渣袋一
    個及夾鏈袋一個，均為被告所有，供其施用海洛因所用，業
    據被告供述明確，併依刑法第三十八條第一項第二款規定，
    諭知沒收。
據上論斷，應依刑事訴訟法第三百六十九條第一項前段、第三百
六十四條、第二百九十九條第一項前段，毒品危害防制條例第十
條第一項、第十八條第一項前段，刑法第十一條前段、第四十七
條第一項、第三十八條第一項第二款、第五十一條第五款，中華
民國九十六年罪犯減刑條例第二條第一項第三款，判決如主文。
本案經檢察官郭珍妮到庭執行職務。
中　　華　　民　　國　　96　　年　　9 　　月　　13　　日
                  刑事第六庭    審判長法　官  蔡崇義
                                      法　官  杭起鶴
                                      法　官  董武全
以上正本證明與原本無異。
如不服本判決，應於收受本判決後十日內向本院提出上訴書狀。
其未敘述上訴理由者並得於提起上訴後十日內向本院補提理由書
狀（均須按他造當事人之人數附繕本）「切勿逕送上級法院」。
　　　　　　　　　　　　　　　　　　　書記官  許美惠
中　　華　　民　　國　　96　　年　　9 　　月　　13　　日
附錄法條：
毒品危害防制條例第十條第一項：
施用第一級毒品者，處六月以上五年以下有期徒刑。
附表
┌──┬───────┬───────┬───────┐
│編號│ 罪  名       │  宣告刑      │ 減刑後刑期   │
├──┼───────┼───────┼───────┤
│一、│施用第一級毒品│有期徒刑十月  │有期徒刑五月  │
├──┼───────┼───────┼───────┤
│二、│施用第一級毒品│有期徒刑十月  │有期徒刑五月  │
├──┼───────┼───────┼───────┤
│三、│施用第一級毒品│有期徒刑十月  │有期徒刑五月  │
├──┼───────┼───────┼───────┤
│四、│施用第一級毒品│有期徒刑十月  │有期徒刑五月  │
├──┼───────┼───────┼───────┤
│五、│施用第一級毒品│有期徒刑十月  │有期徒刑五月  │
└──┴───────┴───────┴───────┘
